【裁判字號】    99,簡上,53
【裁判日期】    990423
【裁判案由】    損害賠償
【裁判全文】
臺灣臺中地方法院民事判決    99年度簡上字第53號
上  訴  人  甲○○
被上訴人    乙○○
上列當事人間請求損害賠償事件，上訴人對於中華民國98年12月
4日本院臺中簡易庭98年度中簡字第2989號第一審判決提起上訴
，本院於99年4月2日言詞辯論終結，判決如下：
    主  文
上訴駁回。
訴訟費用新臺幣壹仟伍佰元由上訴人負擔。
    事  實  及  理  由
一、上訴人於原審起訴主張：其與被上訴人皆為臺中市○區○○
    路372號「諾貝爾大樓」社區內之住戶。於民國（下同）96
    年11月22日中午12時許，因被上訴人與其男友已準備藉故對
    上訴人生事，而先由被上訴人之男友狂按上訴人住家電鈴數
    分鐘，並用腳踹上訴人住家大門，並於上訴人出門與被上訴
    人之男友對話時，被上訴人便在上開大樓13樓之公共走廊上
    ，對上訴人以台語辱罵：「你這個人是頭殼壞掉還是怎樣？
    」、「你若真的有病，就去看神經病。」等語，而被上訴人
    所為上開行徑，其意在貶低上訴人品格，足以貶損上訴人在
    社會上之評價，致上訴人名譽受損，身心創傷，精神上痛苦
    不堪，爰依侵權行為之法律關係，請求被上訴人應賠償精神
    慰撫金新臺幣（下同）12萬元等語，並聲明：被上訴人應給
    付上訴人12萬元，及自起訴狀繕本送達被上訴人翌日即98年
    10 月17日起至清償日止，按年息百分之5計算之利息。並願
    供擔保請准宣告假執行。
二、被上訴人未於本院準備程序及言詞辯論期日到場，亦未提出
    準備書狀作何聲明或陳述，惟其於原審則以：兩造當時同為
    諾貝爾大樓社區之住戶，兩造住戶緊臨，故上訴人不分晝夜
    在家吹奏、打擊樂器，致被上訴人受害最重。96年11月22日
    下午1時許，上訴人仗其體型高大，至被上訴人住家踹門，
    被上訴人與男友開門後，上訴人即侵入被上訴人住家客廳，
    將被上訴人之男友打倒「壓制」於地，此有鈞院97年度易字
    第2021號刑事判決在案可考。又上訴人自詡為音樂老師，且
    高學歷，然其長期在住處製造噪音及震動，已造成附近居民
    最大生活負擔、及痛苦來源，雖經各單位勸說、制止，上訴
    人依然故我，此乃雙方紛爭之主要原因，被上訴人確曾於96
    年11月22日中午以台語對上訴人講：「你這個人是頭殼壞掉
    還是怎樣？」、「你若真的有病，就去看神經病。」二語，
    然地點應係在屋內等語，資為抗辯。並聲明：上訴人之訴駁
    回，如受不利判決，願供擔保請准免為假執行。
三、原審就上訴人之請求，於2千元之範圍內判決勝訴，並駁回
    上訴人其餘之訴，及依職權宣告假執行，且依被上訴人聲明
    酌定相當之擔保金，併准許免為假執行之宣告。上訴人就前
    揭敗訴部分，除確定部分（被上訴人對於其敗訴2千元部分
    未提上訴，此部分業已確定，固勿論，而上訴人僅就其敗訴
    11萬8千元部分，其中2萬8千元部分上訴，請求就此部分範
    圍內廢棄原判決，被上訴人應再給付2萬8千元，其餘敗訴部
    分業已確定）外，聲明不服，提起本件上訴，並補充略以：
    被上訴人於原審一再企圖移轉焦點，謂其房屋因積欠貸款面
    臨拍賣，被迫搬屋，又反指上訴人音樂練習為噪音，甚至一
    再咒罵上訴人，上訴人又係台灣大學碩士，職業為音樂老師
    ，向為社會大眾所敬重，原判決僅判決被上訴人賠償上訴人
    2千元，顯難收懲戒之效云云，並為上訴聲明：(一)原判決除
    確定部分外廢棄。(二)被上訴人應再給付上訴人2萬8千元，及
    自98年10月17日起至清償日止，按年息5％計算之利息。
四、法院之判斷：
  (一)本件被上訴人未於言詞辯論期日到場，核無民事訴訟法第
    386條各款所列情形，爰依上訴人之聲請，由其一造辯論而
    為判決。
  (二)查上訴人主張：被上訴人於前揭時地，以台語對上訴人講：
    「你這個人是頭殼壞掉還是怎樣？」、「你若真的有病，就
    去看神經病。」二語等情，業據上訴人提出錄音譯文1份為
    證，且被上訴人對於前開時間曾以台語對上訴人講上開話語
    乙節並不爭執，惟辯稱：係在屋內講的云云。然查，名譽係
    人在社會上評價，通常指其人格在社會生活所受的尊重。而
    侵害名譽，係指以言語、文字、漫畫或其他方法貶損他人在
    社會上的評價，使其受到憎惡、蔑視、侮辱、嘲笑、不齒與
    其往來，並為第三人知悉其事。此外，被上訴人於原審自承
    伊對上訴人所為之上開言語，確屬不雅言語，當時並有被上
    訴人之男友在場等情不諱（詳參原審卷附台中市警察局刑案
    偵查卷宗），且衡情堪認係以使人難堪及貶抑他人為目的之
    言語，其意義已表示不屑、輕蔑，足以對於個人在社會上所
    保持之人格及地位達貶損其評價之程度。基上，被上訴人有
    侵害上訴人之名譽權行為至明。被上訴人上開所辯，即不足
    採認。堪認上訴人之上開主張為真實。
  (三)按故意或過失不法侵害他人權利者，應負損害賠償責任；不
    法侵害他人之身體、健康、名譽、自由、信用、隱私、貞操
    ，或不法侵害其他人格法益而情節重大者，被害人雖非財產
    上之損害，亦得請求賠償相當之金額，民法第184條第1項前
    段、第195條第1項前段分別定有明文。又按慰藉金之賠償須
    以人格權遭遇侵害，使精神上受有痛苦為必要，其核給之標
    準固與財產上損害之計算不同，然非不可斟酌雙方身分資力
    與加害程度，及其他各種情形核定相當之數額（最高法院51
    年度台上字第223號判例意旨可資參照）。經查，因被上訴
    人之前開侵害上訴人名譽權之行徑，上訴人在精神上自受有
    痛苦，上訴人請求被上訴人賠償其精神損害，自屬於法有據
    。本院參酌上訴人係台灣大學社會學碩士，目前職業為音樂
    老師，月薪約3萬元，名下擁有房屋1棟、土地1筆（詳參其
    稅務電子閘門財產調件明細表）；而被上訴人則係高中畢業
    ，目前從事醫院公關工作，月薪約2萬4000元，名下並無不
    動產（詳參其稅務電子閘門財產調件明細表）等情，此為兩
    造於原審陳明在卷。本院審酌兩造原為鄰居關係，本應和睦
    相處彼此節制各自權利的行使，惟被上訴人竟以上開行徑侵
    害上訴人名譽權，造成上訴人之困擾，並兩造之關係、身分
    、地位、及兩造有多起訟爭糾紛（詳參原審卷附之民事及刑
    事判決），本件對上訴人所造成之損害尚非重大等一切情狀
    ，認上訴人請求12萬元尚屬過高，應予核減為2千元，方屬
    公允。至於上訴人於上訴理由指稱：上訴人係台灣大學碩士
    ，職業為音樂老師，向為社會大眾所敬重，原判決僅判決被
    上訴人賠償上訴人2千元，顯難收懲戒之效云云，然查，上
    訴人之身分地位，本院已為衡量慰藉金斟酌因素之一，業見
    前述，且民事賠償在於行為人賠償被害人之損害，此與刑事
    案件懲戒犯罪行為人，尚屬有別，是上訴人之此部分上訴理
    由，難認可採。
  (四)從而，上訴人請求被上訴人給付2千元，及自起訴狀繕本送
    達被上訴人之翌日即98年10月17日起，至清償日止，按年息
    百分之5計算之法定遲延利息，為有理由，應予准許，上訴
    人逾此部分之請求，為無理由，應予駁回。原審就上開上訴
    人請求有理由部分，為上訴人勝訴之判決，並駁回上訴人其
    餘請求，於法並無不合。上訴意旨指摘原判決除確定部分外
    部分不當，求予廢棄改判，為無理由，應予駁回。
  (五)本件事實已臻明確，兩造其餘攻擊防禦方法及證據經予審酌
    ，核與判決結果不生影響，爰不再逐一論述，併此敘明。
  (六)按法院為終局判決時，應依職權為訴訟費用之裁判。為民事
    訴訟法第87條第1項所明。爰確定本件訴訟費用之金額如主
    文第2項所示。
五、據上論結，本件上訴為無理由，依民事訴訟法第436 條之1
    第3項、第449條第1項、第385條第1項前段、第78條、第87
    條第1項判決如主文。
中    華    民    國    99    年    4    月    23    日
                  民事第四庭    審判長法  官  楊國精
                                      法  官  王金洲
                                      法  官  張國華
上正本證明與原本無異。
本判決不得上訴。
中    華    民    國    99    年    4    月    23    日
                                      書記官  王麗麗

司法院資訊處製作；財團法人民間司法改革基金會備份。
